【裁判字號】    98,交聲,4434
【裁判日期】    990129
【裁判案由】    交管條例聲異
【裁判全文】
臺灣板橋地方法院交通事件裁定        98年度交聲字第4434號
原處分機關  交通部公路總局臺北區監理所蘆洲監理站
異  議  人
即受處分人  甲○○
上列異議人因違反道路交通管理處罰條例案件，對於交通部公路
總局臺北區監理所蘆洲監理站於民國98年12月 7日以北監蘆字第
裁46-C00000000號（原舉發案號：臺北縣政府警察局98年11月 2
日北縣警交大字第 C00000000）所為之裁決處分聲明異議，本院
裁定如下：
    主  文
異議駁回。
    理  由
一、原處分意旨略以：異議人即受處分人甲○○於民國98年11月
    2日上午11時17分許，騎乘車號ARI-247號重型機車，行經臺
    北縣三重市○○路與中山路12巷口處，因有「駕車行經有燈
    光號誌管制之交岔路口闖紅燈（左轉）」之違規行為，經臺
    北縣政府警察局三重分局光明派出所員警掣單舉發，並經原
    處分機關依道路交通管理處罰條例第53條第 1項之規定裁處
    新臺幣1千8百元罰鍰，並依同法第63條第1項第3款記違規點
    數3點。
二、異議意旨略以：異議人當天在過圳街口等紅燈時旁邊有人叫
    伊「小姐，妳闖紅燈了。」伊嚇一跳，因為當時頭腦裡在想
    事情。原來是警察在叫伊。伊看了一下紅燈說「沒有啊，我
    現在在等紅燈。」警察說「妳剛才闖紅燈了。」伊說「沒有
    啊。」警察不理伊說「妳不拿證件出來，我再告妳妨礙公務
    罪。」伊說「你當時看到我闖紅燈時就要攔下來了，為什麼
    在伊等紅燈時才攔下來，你有什麼證據呢。」警察說「我看
    到就算，就要開罰單，這裡不是大陸。」伊說「我不認同你
    的說法，難道你只欺負大陸新娘嗎？」警察說「我不管那麼
    多，就是要開紅單。」伊不拿證件出來，警察又叫了一個強
    壯的警察來，強壯的警察一來就對伊說「我要檢查妳的身分
    是不是非法入境，妳如果不拿出來，我就把妳帶到派出所關
    起來。」伊只好拿出身分證給他看。警察一把就搶過身分證
    登記。伊不讓他登記，要搶回伊的身分證。伊感覺被欺騙了
    。強壯的警察用力的抓起伊要搶回身分證的那隻手說「妳再
    這樣我就要把妳銬起來。」伊就大叫手被抓的很痛，對警察
    說「警察難道就可以隨便抓人嗎，隨便開紅單，你拿出證據
    啊。」警察不理伊，開好紅單要伊簽名。伊說「我不簽，你
    拿出證據來，我要投訴。」警察說「好啊，你去投訴，不管
    你要不要簽，我送去監理站，你還是要罰，要不要記下我的
    號碼。」伊當時氣得眼淚都流下來。犯法也要證據啊云云。
三、按汽車駕駛人，行經有燈光號誌管制之交岔路口闖紅燈者，
    處新臺幣1千8百元以上5千4百元以下罰鍰，道路交通管理處
    罰條例第53條第 1項定有明文。汽車駕駛人有道路交通管理
    處罰條例第53條之情形之1者，各記違規點數3點，同條例第
    63條第1項第2款亦定有明文。
四、經查，本件證人即當時現場舉發之值勤員警歐爭庚於本院調
    查時具結證稱：當時伊是執行早上10點到12點的攤販整理勤
    務，執勤位置都是針對轄區的公園，伊當時是騎警用機車，
    身穿制服，在中山路33巷往中山路12巷的方向前進，到中山
    路33巷口時，看見庭上的異議人騎ARI-247 號重型機車從中
    山路直行後，紅燈左轉中山路12巷，伊的遵行方向當時是綠
    燈，所以看到異議人的車尾，異議人於左轉中山路12巷後，
    停止在該12巷與過圳街的巷口紅燈號誌，伊就尾隨在後，把
    異議人攔到路邊告知違規事由並進行舉發的動作，伊確定當
    時中山路市紅燈，伊是在中山路33巷口的時候執行週邊巡邏
    時，停車觀察四周，所以確定有看到中山路是紅燈，伊看到
    異議人越過紅燈停止線，整個闖紅燈的過程，異議人當時到
    停止線時，有稍微減速之後加速越過停止線左轉，伊也確定
    伊看到的違規人就是後來取締的異議人。當時中山路12巷的
    車流量還蠻多的，為了考量其他駕駛人的安全，所以伊才在
    過圳街交叉口那邊進行舉發。當時沒有其他的存證，因為違
    規是瞬間發生的，所以來不及蒐證，且在伊騎車尾隨異議人
    的過程中，如果開啟錄影器材也會因為晃動而不清晰等情（
    99 年1月15日訊問筆錄）。按燈光號誌之違反，其所需之舉
    證狀態稍縱即逝，除設有感應照相之路口外，事後無法還原
    現場狀態，職是，舉發當時現場之值勤員警自屬交通案件之
    重要證人。參酌員警執行公務時，本身即受有行政懲處責任
    之監督，且其到庭具結作證，更係以刑事責任擔保其證言之
    真實性，本件舉發員警歐爭庚與異議人間並無何身分利害業
    務關係，當無嫌隙，衡諸情理應無甘冒偽證罪刑責風險而故
    意設詞構陷異議人，且依證人之明確證述，難認於本件舉發
    有誤認燈號之情事，此外亦無任何證據可證其有何捏造事實
    違法取締之不法情事，而異議人亦未就執勤員警之舉發有誤
    提出具體證據以供調查，本院認員警本於維護交通秩序、安
    全職責所為之取締，當屬合法、正確之舉發。異議人僅於事
    後空言否認上開違規行為，所辯尚無足採。
五、綜上所述，原處分機關援引道路交通管理處罰條例第53條第
     1項及違反道路交通管理事件統一裁罰基準表之規定處異議
    人罰鍰1千8百元，並依同條例第63條第1項第3款記違規點數
     3點，依法並無不合，異議人聲明異議意旨，指摘原處分不
    當，為無理由，應予駁回。
六、依道路交通管理處罰條例第87條第2項，道路交通案件處理
    辦法第19條，裁定如主文
中    華    民    國    99    年    1     月    29    日
                     交通法庭  法  官  王偉光
上列正本證明與原本無異。
如不服本裁定，應於裁定送達後 5日內敘明抗告理由，向本院提
出抗告狀。
                               書記官  陳宥伶
中    華    民    國    99    年    2     月    2     日

司法院資訊處製作；財團法人民間司法改革基金會備份。
